臺灣高等法院臺中分院刑事裁定　　　　　99年度聲字第1885號
聲明異議人
即 受 刑人　康世宗
上列聲明異議人因違反毒品危害防制條例案件，不服檢察官之執
行指揮（臺灣彰化地方法院檢察署99年度執更字第780號執行指
揮書），聲明異議，本院裁定如下：
    主  文
聲明異議駁回。
    理  由
一、本件聲明異議意旨略以：
  (一)聲明異議人即受刑人康世宗（下稱受刑人）有下列確定判決
    先後執行：
    因違反毒品危害防制條例案件，經臺灣彰化地方法院以95
      年訴字第152號分別判處有期徒刑1年、7月，定應執行刑
      為有期徒刑1年6月，嗣因中華民國96年罪犯減刑條例公布
      施行，而經分別減為有期徒刑6月、3月又15日，應執行有
      期徒刑9月。自95年11月17日起至96年8月5日止，分別於
      法務部矯正署臺中監獄彰化分監、雲林二監、雲林監獄服
      刑，經縮短刑期於96年8月5日執行完畢（下稱「甲案」）
      。
    因違反毒品危害防制條例案件，經臺灣雲林地方法院以96
      年訴字第139號分別判處有期徒刑9月、7月，定應執行刑
      為有期徒刑1年2月，嗣因中華民國96年罪犯減刑條例公布
      施行，而經分別減為有期徒刑4月又15日、3月又15日，應
      執行有期徒刑7月（下稱「乙案」）。
    因違反毒品危害防制條例案件，經本院以96年度上更(一)字
      第185號判處應執行有期徒刑20年，經最高法院於97年11
      月6日以97年度臺上字第5650號刑事判決上訴駁回確定（
      下稱「丙案」）。
    上開「乙案」經減為應執行有期徒刑7月後，原由臺灣雲
      林地方法院檢察署檢察官以96年執減更木字第887號執行
      指揮書，接續「甲案」之後而在法務部矯正署臺中監獄彰
      化分監、雲林監獄、臺中監獄執行，至97年2月22日縮短
      刑期執行完畢，並因斯時上開「丙案」尚在審理中，而由
      「丙案」承辦法官接押並改羈押於法務部矯正署臺中看守
      所中；至「丙案」於97年11月6日確定後，因「乙案」、
      「丙案」符合定應執行刑之要件，而經本院於99年4月15
      日以99年度聲字第630號刑事裁定定應執行有期徒刑20年
      ，並已確定，故臺灣彰化地方法院檢察署檢察官於99年7
      月2日以99年執更己字第780號執行指揮書，註銷前開臺灣
      雲林地方法院檢察署檢察官以96年執減更木字第887號執
      行指揮書，將受刑人發監執行，受刑人現於法務部矯正署
      澎湖監獄執行中（下稱「系爭案件」）。
  (二)受刑人認「甲案」與「系爭案件」，雖不屬數罪併罰之列，
    仍應有刑法第79條之1第1項規定之適用，而得合併刑期之執
    行。然臺灣彰化地方法院檢察署檢察官有關刑之執行，並未
    依法將其刑期合併為有期徒刑20年9月計算，確已損及受刑
    人服刑之累進處遇責任分數計算及假釋服刑期間計算之權益
    ，希望執行檢察官於指揮書備註欄可以註記上開「甲案」已
    經執行完畢之事項，為此聲明異議，求為撤銷前開處分云云
    。
二、按刑事訴訟法第484條規定：「受刑人或其法定代理人或配
    偶以檢察官執行之指揮為不當者，得向諭知該裁判之法院聲
    明異議」。又此所稱「檢察官執行之指揮不當」，應係指檢
    察官有積極執行指揮之違法及其執行方法有不當等情形而言
    （最高法院77年度臺抗字第741號、95年度臺抗字第486號裁
    定意旨可資參照）。該條所稱「諭知該裁判之法院」，乃指
    對被告之有罪判決，於主文內實際宣示其主刑、從刑之裁判
    而言，若判決主文並未諭知主刑、從刑，係因被告不服該裁
    判，向上級法院提起上訴，而上級法院以原審判決並無違誤
    ，上訴無理由，因而維持原判決諭知「上訴駁回」者，縱屬
    確定之有罪判決，但因對原判決之主刑、從刑未予更易，其
    本身復未宣示如何之主刑、從刑，自非該條所指「諭知該裁
    判之法院」（最高法院79年臺聲字第19號判例參照）。經查
    ，「丙案」經本院以97年度上更(一)字第185號刑事判決判處
    受刑人有期徒刑20年，嗣經最高法院以97年度臺上字第5650
    號刑事判決上訴駁回確定，是本院就受刑人之本件聲明異議
    自有管轄權，應先敘明。
三、次按對有二以上刑期之受刑人，應本分別執行合併計算之原
    則，由指揮執行之檢察官於執行指揮書上註明合併計算之刑
    期，以定其責任分數，行刑累進處遇條例施行細則第15條第
    1項固有明文。然而所謂得以合併計算刑期定其責任分數當
    然係以接續執行為限。否則，未因刑之執行而生悔意，致一
    再犯罪之受刑人，先後多次因案入監執行，均得合併執行計
    算刑期獲得累進處遇之責任分數，殊非監獄行刑法第20條第
    1項所示「為促受刑人改悔向上，適於社會生活，應分為數
    個階段，以累進方法處遇之」之累進處遇立法本旨。
四、經查：
  (一)依卷附之受刑人臺灣高等法院被告前案紀錄表、法務部全國
    檢察官線上查詢刑案人犯在監所最新資料報表、矯正簡表、
    臺灣雲林監獄在監或出監受刑人資料表及臺灣彰化地方法院
    檢察署檢察官於99年7月2日以99年執更己字第780號執行指
    揮書各1份所載內容顯示（見本院卷第3至13頁，臺灣彰化地
    方法院檢察署99年度執更字第780號卷第3至4、21、31、42
    頁），受刑人因「甲案」而自95年11月17日起，分別於法務
    部矯正署臺中監獄彰化分監、雲林二監、雲林監獄服刑，經
    縮短刑期於96年8月5日執行完畢，復因「乙案」而依臺灣雲
    林地方法院檢察署檢察官96年執減更木字第887號執行指揮
    書接續於法務部矯正署臺中監獄彰化分監、雲林監獄、臺中
    監獄執行，至97年2月22日縮短刑期執行完畢，但因斯時上
    開「丙案」尚在審理中，而由「丙案」承辦法官自97年2月
    23日起接押並改羈押於法務部矯正署臺中看守所中，至「丙
    案」於97年11月6日確定後，於97年11月25日改入法務部矯
    正署臺中監獄執行「丙案」，並於98年6月25日改入法務部
    矯正署澎湖監獄執行，嗣因「乙案」、「丙案」符合定應執
    行刑之要件，而經本院於99年4月15日以99年度聲字第630號
    刑事裁定定應執行有期徒刑20年，並已確定，故臺灣彰化地
    方法院檢察署檢察官於99年7月2日以99年執更己字第780號
    執行指揮書，註銷前開臺灣雲林地方法院檢察署檢察官以96
    年執減更木字第887號執行指揮書，將受刑人發監執行「系
    爭案件」之有期徒刑20年（刑期起算日為97年11月6日，自
    97年2月23日起至97年11月5日止計257日折抵刑期，臺灣雲
    林地方法院檢察署96年執減更木字第887號有期徒刑7月已執
    畢，應予扣除）。
  (二)據此，受刑人雖自95年11月17日起因「甲案」以受刑人身分
    執行，嗣於97年2月23日起因「丙案」以刑事被告身分羈押
    於法務部矯正署臺中看守所，人身自由均遭羈束於監所，然
    其係分別以「受刑人」或「刑事被告」之身分在監獄執行或
    羈押於看守所，則臺灣彰化地方法院檢察署於執行「系爭案
    件」之刑期時，「甲案」業已執行完畢，並無「甲案」須執
    行之情形，換言之，抗告人並無「有二以上刑期須執行」之
    情事，自無適用行刑累進處遇條例施行細則第15條第1項規
    定以合併計算之刑期定其累進處遇責任分數之餘地。從而，
    指揮執行「系爭案件」刑期之臺灣彰化地方法院檢察署檢察
    官未於執行指揮書上註明「甲案」與「系爭案件」合併計算
    之刑期，並無不當。
  (三)再者，刑法第46條第1項所規定：「裁判確定前羈押之日數
    ，以一日抵有期徒刑或拘役一日…」，乃就裁判確定前之羈
    押，與有期徒刑或拘役之執行，規定折抵之計算標準；並非
    謂裁判確定前之羈押，即為有期徒刑或拘役之執行。查抗告
    人雖於「甲案」執行期滿後，曾因「系爭案件」中之「乙案
    」執行及「丙案」受羈押，致其人身自由持續受拘束，然「
    系爭案件」之羈押並非「系爭案件」之執行，自無接續受執
    行之情形。是縱抗告人自95年11月17日起即失去人身自由迄
    今，然亦無從憑以認定「系爭案件」之刑期應與「甲案」之
    刑期合併計算，併此敘明。
  (四)綜上，臺灣彰化地方法院檢察署檢察官認為「系爭案件」係
    屬單一案件之執行，無從在執行指揮書備註欄記載「與甲案
    分別執行，合併刑期」，而未准受刑人合併計算刑期之要求
    ，即屬正當適法之決定。是受刑人之聲明異議，並無理由，
    自應予駁回。
據上論斷，依刑事訴訟法第486條，裁定如主文。
中    華    民    國   100    年    2     月    25    日
            刑事第十庭  審判長法  官  江  錫  麟
                              法  官  紀  文  勝
                              法  官  周  瑞  芬
上列正本證明與原本無異。
如不服本裁定，得於收受送達5日內向本院提出抗告書狀 (須附
繕本)。
                              書記官  廖  婉  菁
中    華    民    國   100    年    2     月    25    日